臺灣臺南地方法院刑事判決　　　　　　　94年度交訴字第67號
公　訴　人　臺灣臺南地方法院檢察署檢察官
被　　　告　甲○○
上列被告因公共危險等案件，經檢察官提起公訴（94年度偵字第
3278號），本院判決如下：
    主  文
甲○○服用酒類，不能安全駕駛動力交通工具而駕駛，處有期徒
刑伍月；又因過失致人於死，處有期徒刑壹年；又駕駛動力交通
工具肇事，致人於死而逃逸，處有期徒刑柒月。應執行有期徒刑
壹年拾月。緩刑伍年。
    事  實
一、甲○○考領有普通小型車駕駛執照，其於民國94年2月18 日
    晚間10時50分許，在臺南縣鹽水鎮「有緣小吃部」飲用半瓶
    高粱酒後（嗣於肇事後經警測得其吐氣所含酒精濃度達每公
    升0.54毫克），欲返回其臺南縣新營市○○里○○街3之18
    號住處休息，本應注意飲酒後吐氣所含酒精濃度超過每公升
    0.25毫克以上者，不得駕車，詎其仍然駕駛牌照號碼5H－
    2235號自小客車，自臺南縣新營市○○路左轉長榮路，沿長
    榮路二段內側快車道，由西向東直行，至同日晚間11時15分
    許，途經該路與民生路交岔路口時（長榮路二段於該路口設
    有閃光黃燈），理應注意車前狀況，隨時採取必要之安全措
    施，以及駕駛人駕駛汽車，應遵守道路交通標誌、標線、號
    誌之指示，閃光黃燈表示「停車再開」，車輛應減速接近，
    先停止於交岔路口前，認為安全時，方得續行，並應注意汽
    車行近行人穿越道前，應減速慢行，遇有行人穿越時，無論
    有無交通警察指揮或號誌指示，均應暫停讓行人先行通過，
    且當時情形天候下雨，更應小心行駛，而該路段夜間有照明
    設施、柏油路面無缺陷、無障礙物、視距良好，客觀上並無
    其不能注意之情事，詎其竟疏於注意，未注意車前狀況，未
    停車再開即貿然快速直行，適有李秉諺從乙○○所經營之卡
    拉OK店（在上開交岔路口之北面，剛好面對該交岔路口）飲
    酒（血液中酒精濃度為124mg/dl，換算為吐氣所含酒精濃度
    為每公升0.62毫克）消費完畢要離去，因天候下雨，導致其
    所騎來放在外面之牌照號碼NXY-837號重機車淋濕不能發動
    ，李秉諺因而牽著該機車徒步由民生路由北向南，行於行人
    穿越道上，於行至長榮路二段由西向東之內側快車道前之行
    人穿越道上時，為甲○○所駕駛之5H－2235號自小客車之左
    前方撞及，李秉諺及其機車被撞之後，其機車往東飛落於距
    離上開行人穿越道東邊約24.2公尺處之交岔路中；李秉諺被
    撞往東飛落於距離上開行人穿越道東邊約17公尺處之交岔路
    口中，並留下血跡；李秉諺所戴之工程帽則往東飛落於距離
    上開行人穿越道東邊約9公尺處之交岔路口中，甲○○所駕
    駛之5H－2235號自小客車之左側照後鏡、水箱護罩、引擎零
    件，亦掉落於上開交岔路口中，其車輛車頭左前側之葉子板
    撕裂、前面擋風玻璃左邊碎裂呈巨大蛛網狀。李秉諺被撞因
    此受有身體多處擦裂傷、頭部外傷、顱內出血之傷害，經目
    擊車禍發生經過之乙○○打電話報警及叫救護車將李秉諺送
    醫，惟李秉諺仍於94年2月19日晚間11時35分許，不治死亡
    。甲○○於肇事後，因害怕而另行起意逃逸，嗣經乙○○告
    訴警察說上開交岔路口設有監視器，當時該段時間沒有其他
    車輛通過，只有甲○○所駕駛之車輛經過，可調閱查看，警
    察因此於94年2月19日凌晨2時30分許，在臺南縣新營市○○
    里○○街3之18號甲○○之住處查獲甲○○。
二、案經臺南縣警察局新營分局報請臺灣臺南地方法院檢察署檢
    察官偵查起訴。
    理  由
一、訊據被告甲○○對於上開事實之酒醉駕車及過失致李秉諺死
    亡之事實均供承不諱，惟矢口否認肇事後逃逸之事實，辯稱
    當時是下雨天，視線不佳，其不知道撞到人云云。
二、經查：
(1)、被告甲○○上揭犯罪事實，有道路交通事故調查報告表（一
    ）、（二）、道路交通事故現場圖、臺南縣警察局新營分局
    交通事故紀錄單、被告甲○○之酒精濃度測定值列印單及測
    試觀察紀錄表、臺南縣警察局舉發違反道路交通管理事件通
    知單、新營醫院開具之李秉諺診斷證明書、檢察官督同法醫
    師到場相驗所製作之勘驗筆錄、鑑定書、相驗屍體證明書各
    1份暨車禍蒐證現場及5H－2235號自小客車之照片23張、相
    驗屍體照片8張，附卷可資佐證。
(2)、被告於本件車禍發生後，經警測得其吐氣所含酒精濃度達每
    公升0.54毫克，依卷附「體內酒精濃度與肇事率關係表」顯
    示，吐氣所含酒精濃度達每公升0.50毫克時，呈現說話含糊
    、腳步不穩狀態，肇事率為一般正常人之7倍；吐氣所含酒
    精濃度達每公升0.55毫克時，呈現平衡感與判斷力障礙度增
    高之狀態，肇事率為一般正常人之10倍。被告吐氣所含酒精
    濃度達每公升0.54毫克，其肇事率為一般正常人之7倍至10
    倍之間，應屬無疑。又被告為警查獲後經酒精測試並觀察結
    果為「語無倫次」，有上開試觀察紀錄表可稽，顯有酒醉之
    情狀。
(3)、目擊證人乙○○於本院94年12月13日審理時證稱：我的店位
    在新營市○○路與民生路口，發生車禍的地點就在我店的門
    口，我有看到，李秉諺係於94年2月18日晚上9時許騎機車與
    二、三個朋友到我店裡唱歌喝酒，後來李秉諺的朋友先行離
    開，李秉諺於當晚11時許離開，當天有下雨，雨勢不小，他
    的機車壞掉了，可能被雨水淋濕發不動，店裡的客人離開時
    ，我都會看一下，當天他牽著機車離開時，我有在路口看一
    下，他牽著機車往南邊行去，應該是要到市區的機車店，他
    住在王公里附近，如欲回他住處，應從我店裡出去（向南）
    ，沿長榮路左轉（向東）往他住處，機車店距離我店約五、
    六百公尺左右，位於新營市○○路上，要往南行去。李秉諺
    是在（民生路）由北往南之行人穿越道上被撞到，是在長榮
    路的中央分隔島過一點點的地方被撞的，被告之車輛是行駛
    在長榮路二段之內側快車道，被告肇事後在南天電視台的門
    口稍為停留一下，我以為他會回頭，結果並沒有，而逕行駛
    離。我打110及119報案的，所以警察與救護車是一起過來的
    ，當時根本無法看到被告的自小客車牌號，是我跟警察說路
    口有監視器，且當時那段時間沒有其他車輛通過，只有被告
    的車輛經過，可以調閱錄影資料查看等語，並以鉛筆當庭在
    道路交通事故現場圖上標出其店之坐落位置及被害人李秉諺
    在行人穿越道上被撞到之位置，有上開現場圖附卷可稽。查
    車禍發生後，李秉諺之機車被撞往東飛落於距離上開行人穿
    越道東邊約24.2公尺處之交岔路口中；李秉諺被撞往東飛落
    於距離上開行人穿越道東邊約17公尺處之交岔路口中，並留
    下血跡；李秉諺所戴之工程帽則往東飛落於距離上行人穿越
    道東邊約9公尺處之交岔路口中，甲○○所駕駛之5H－2235
    號自小客車之左側照後鏡、水箱護罩、引擎零件，亦掉落於
    上開交岔路口中，其車輛車頭左前側之葉子板撕裂、前面擋
    風玻璃左邊碎裂呈巨大蛛網狀，有上開路交通事故現場圖1
    份及照片23張附卷可按，核與上開目擊證人乙○○所證述之
    情節相符，足認乙○○之證言屬實。
(4)、被告雖辯稱當時是下雨天，視線不佳，其不知道撞到人云云
    。惟查被害人李秉諺當時牽著NXY-837號重機車行走，機車
    之體積非小、重量非輕，而李秉諺身高179公分、胸寬34公
    分、胸厚25公分（見卷內鑑定書），體格壯碩（見相驗屍體
    照片），不下於八、九十公斤，被告所駕駛之5H－2235號自
    小客車能將李秉諺及其機車撞飛到其車前遠處，足見其車速
    甚快，且其撞擊之力道十分強大，撞擊之聲響亦十分巨大，
    被告豈能毫無看到、聽到而毫無知覺？再加以被告所駕駛之
    車輛於撞擊後，其自小客車之左側照後鏡、水箱護罩、引擎
    零件，亦掉落於上開交岔路口中，其車輛車頭左前側之葉子
    板撕裂、前面擋風玻璃左邊碎裂呈巨大蛛網狀，被告於雨天
    行駛，發生如此重大變故，視覺立即受影響，且當時僅是普
    通之下雨，並非颱風天，亦無其他交通標誌或樹木倒下或樹
    枝掉下之情形，其豈有不知發生車禍撞到人？而一般人遇到
    如此重大變故必會停下了解情況，且被告雖有醉意，但並非
    爛醉如泥，車輛發生撞擊時，其已有幾分明白，而依證人乙
    ○○所述，被告肇事後在南天電視台的門口稍為停留一下，
    再逕行駛離，顯然被告於肇事後為確定發生何事，因此停車
    了解情況，在知其撞及被害人後即驅車逃逸，此從其車禍發
    生後尚知直接將該車開回其住處之情形可知其並非醉到不省
    人事。依上所述，其於警詢時所供稱「因為我會害怕，所以
    沒有停下來處理而逃逸」之自白，應為可採。其上開所辯「
    不知道撞到人」云云，自不足採。
(5)、按汽車駕駛人飲用酒類後其吐氣所含酒精濃度超過每公升0.
    25毫克者，不得駕車，道路交通安全規則第114條第2款定有
    明文，被告於飲酒後吐氣所含酒精濃度達每公升0.54毫克之
    情況下仍決意駕車，其具公共危險之犯意甚明。次按汽車行
    駛時，駕駛人應注意車前狀況，並隨時採取必要之安全措施
    ；汽車行駛至交岔路口，其行進應遵守燈光號誌之指示；汽
    車行近行人穿越道前，應減速慢行，遇有行人穿越時，無論
    有無交通警察指揮或號誌指示，均應暫停讓行人先行通過，
    道路交通安全規則第94條第3項、第102 條第1項第1款、第
    103條分別定有明文。又閃光黃燈表示「停車再開」，車輛
    應減速接近，先停止於交岔路口前，認為安全時，方得續行
    ，道路交通標誌標線號誌設置規則第211條第1項第2款亦定
    有明文。被告自應注意遵守上開規定，且當時情形天候下雨
    ，更應小心行駛，而該路段夜間有照明設施、柏油路面無缺
    陷、無障礙物、視距良好，客觀上並無其不能注意之情事，
    有上開道路交通事故調查報告表（一）可稽，客觀上並無其
    不能注意之情事，詎其竟疏於注意車前狀況，且未注意應停
    車讓徒步行於行人穿越道之被害人先行，遂釀成本件車禍，
    以致被害人李秉諺被撞及後受有身體多處擦裂傷、頭部外傷
    、顱內出血之傷害，經送醫後於94年2月19日晚間11時35分
    許，不治死亡，被告就本件車禍之發生顯有過失，應無疑義
    。被告之過失行為與被害人李秉諺之死亡間，並有相當因果
    關係。綜上所述，事證明確，被告之犯行洵堪認定。
三、核被告甲○○所為，係犯刑法第185條之3之公共危險罪、第
    185條之4之肇事逃逸罪、第276條第1項之過失致死罪。被告
　　酒醉駕車、行經行人穿越道不依規定讓行人優先通行，因而
    致人死亡，依法應負刑事責任，應依道路交通管理處罰條例
    第86條第1項之規定加重其刑。被告所犯前述3罪間，犯意各
    別，行為互殊，應予分論併罰。起訴檢察官雖謂被害人李秉
    諺亦有飲酒駕車之不當行為，對於本件車禍同與有過失，請
    酌量減輕被告之刑云云。查被害人李秉諺雖有飲酒，其血液
    中酒精濃度為124mg/dl，換算為吐氣所含酒精濃度為0.62毫
    克，亦有酒醉情形，有其血液生化檢驗報告單及酒精測定紀
    錄表附卷可稽，惟其並非酒醉駕車肇事，而係徒步信賴行人
    穿越道，依規定行走，且依燈號及行人穿越道之規定，其有
    路權之優先權，尚難認其有過失並因此而酌減被告之刑。審
    酌被告之品行、生活狀況、智識程度為高中畢業、被告酒醉
    後未依燈號停車讓在行人穿越道行走之被害人優先通行且於
    肇事後逃逸，犯罪情節非輕，以及其於事後已與被害人之家
    屬成立民事調解願賠償新臺幣（下同）250萬元（現尚有30
    萬元未給付），有調解書1份附卷可憑等一切情狀，爰量處
    如主文所示之刑，並定其應執行刑1年10月，以示懲儆。又
    被告前未曾受有期徒刑以上刑之宣告，有臺灣臺南地方法院
    檢察署刑案資料查註紀錄表及臺灣高等法院被告前案紀錄表
    在卷可憑，其經此教訓後，應知所警惕，信無再犯之虞，本
    院因認所宣告之刑以暫不執行為適當，併諭知緩刑5年，以
    勵自新。
據上論斷，應依刑事訴訟法第299條第1項前段，道路交通管理處
罰條例第86條第1項，刑法第185條之3、第185條之4、第276條第
1項、第51條第5款、第74條第1款，罰金罰鍰提高標準條例第1條
前段，判決如主文。
本案經檢察官丙○○到庭執行職務
中　　華　　民　　國　　94　　年　　12　　月　　27　　日
　　　　 　　　刑事第七庭審判長法　官　林英志
                               法　官　彭喜有
                               法　官　林勝利
以上正本證明與原本無異。
如不服本判決，應於判決送達後10日內，向本院提出上訴狀。
　　　　　　　　　　　　　　 　書記官　陳金堂
中　　華　　民　　國　　94　　年　　12　　月　　27　　日
附錄本案論罪科刑法條全文：
中華民國刑法第185條之3
服用毒品、麻醉藥品、酒類或其他相類之物，不能安全駕駛動力
交通工具而駕駛者，處1年以下有期徒刑、拘役或3萬元以下罰金
。
中華民國刑法第185條之4
駕駛動力交通工具肇事，致人死傷而逃逸者，處6月以上5年以下
有期徒刑。
中華民國刑法第276條
因過失致人於死者，處2年以下有期徒刑、拘役或2千元以下罰金
。
從事業務之人，因業務上之過失犯前項之罪者，處5年以下有期
徒刑或拘役，得併科3千元以下罰金。
